【裁判字號】    99,上訴,121
【裁判日期】    990528
【裁判案由】    毒品危害防制條例
【裁判全文】
臺灣高等法院刑事判決                 99年度上訴字第121號
上  訴  人
即  被  告  乙○○
選任辯護人  扶助律師周佳弘律師
上  訴  人
即  被  告  甲○○
選任辯護人  沙洪律師
上列上訴人因毒品危害防制條例案件，不服臺灣板橋地方法院97
年度訴字第5494號，中華民國98年11月17日第一審判決（起訴案
號：臺灣板橋地方法院檢察署97年度偵字第22061，28123號），
提起上訴，本院判決如下：
    主  文
上訴駁回。
    事  實
一、乙○○前因施用第一級、第二級毒品案件，經臺灣屏東地方
    法院以94年度訴字第463號判決分別判處有期徒刑8月、6 月
    ，其中施用第二級毒品（即宣告有期徒刑6 月）部分因未經
    上訴而確定（下稱甲刑期），至施用第一級毒品部分則經臺
    灣高等法院高雄分院以94年度上訴字第1310號判決撤銷原判
    決，改判處有期徒刑1 年確定（下稱乙刑期）；另因施用第
    一級毒品案件，經原審法院以95年度訴字第2477號判決判處
    有期徒刑8 月確定（下稱丙刑期），嗣甲、乙、丙刑期均經
    本院以96年度聲減字第1360號裁定予以減刑，並就甲、乙刑
    期部分定應執行有期徒刑8 月確定，經入監接續執行，於民
    國96年9月11日縮短刑期假釋出監並付保護管束，而於96 年
    10月20日保護管束期滿，假釋未經撤銷而視為執行完畢。甲
    ○○前因竊盜案件，經臺灣桃園地方法院以94年度桃簡字第
    22 26號判決判處有期徒刑3月確定（下稱丁刑期）；另因轉
    讓禁藥、持有第一級毒品、施用第二級毒品案件，分別經臺
    灣桃園地方法院以94年度訴字第1059號、94年度桃簡字第14
    15號、94年度桃簡字第2020號及本院以94年度簡字第2059號
    判決判處有期徒刑1年2 月、4月、4月及6月確定，嗣前開四
    刑期復經臺灣桃園地方法院以95年度聲字第3414號裁定應執
    行有期徒刑2年2月確定（下稱戊刑期），經入監接續執行丁
    、戊刑期，適中華民國96年罪犯減刑條例於96 年7月16日施
    行，遂於96年7月17日縮短刑期執行完畢出監，嗣於96年7月
    19日臺灣桃園地方法院以96 年度聲減字第855號就甲○○前
    開罪刑為減刑並定應執行刑確定在案。
二、乙○○、甲○○均明知海洛因為毒品危害防制條例所定之第
    一級毒品，依法不得販賣或運輸。詎甲○○因在臺北縣地區
    得悉某真實姓名不詳綽號「矮仔」之成年友人欲從臺灣南部
    地區購入海洛因1 錢（即3.75公克），甲○○遂與人在屏東
    縣地區之乙○○共同基於運輸第一級毒品海洛因1 錢北上販
    售交付予「矮仔」之犯意聯絡，於民國97 年7月10日起，由
    甲○○持不知情洪婉茹所有之摩托羅拉牌V690型手機（搭配
    行動電話門號0000000000號）與乙○○所持其所有如附表三
    編號二所示之手機（搭配行動電話門號0000000000號）持續
    通話聯絡，並先後相互發送如附表一編號一、三、四、五所
    示之簡訊內容，而乙○○即單獨基於意圖營利販入第一級毒
    品海洛因1 錢之犯意，自行持前開手機與某真實姓名不詳綽
    號「董仔」（或「阿山」）之成年人（持用行動電話門號00
    00000000號）通話聯絡購買海洛因事宜，並先後發送如附表
    一編號二、六所示之簡訊內容。迨97年7 月26日上午某時許
    ，乙○○即在高雄縣市某處向「董仔」同時以新臺幣（下同
    ）6萬元購得第一級毒品海洛因18包（內含欲販售交付予「
    矮仔」之海洛因1錢），及以6千元購得單純供本身施用所需
    之第二級毒品即禁藥甲基安非他命35包，並將前開毒品全部
    放置在其所有如附表三編號三所示之黑色小皮包內後，旋於
    同日上午某時許，與就販賣、運輸第一級毒品部分不知情之
    吳淑芬一同啟程而載運欲販售交付予「矮仔」之海洛因1 錢
    （連同前揭海洛因18包）前往高鐵左營站（乙○○曾在高鐵
    左營站廁所內，從中取出不詳數量之海洛因及甲基安非他命
    供己施用，其所犯施用第一級、第二級毒品犯行部分，業經
    原審以97年度訴字第4009號判決判處罪刑在案），並於同日
    上午11時許，撥打電話聯絡甲○○，告知將運送前揭海洛因
    1 錢到達高鐵板橋站之時間，俾甲○○開車前來接應及前揭
    海洛因1錢持續轉運至「矮仔」處。同日下午1時6 分許，將
    前揭黑色小皮包委託交付予吳淑芬藏放，一起搭乘高鐵駛往
    高鐵板橋站。嗣於當日下午3 時許，甲○○已開車至高鐵板
    橋站（與臺灣鐵路局板橋火車站共構）與乙○○、吳淑芬會
    合，且三人欲相偕離去時，適為警在該處臨檢盤查（乙○○
    意圖營利出售第一級毒品海洛因1 錢予「矮仔」部分則尚未
    達著手程度），經渠等同意搜索，扣得乙○○、吳淑芬所持
    前揭用以搭乘高鐵之車票外，並吳淑芬隨身行李內扣得如附
    表二編號一、二所示之第一級毒品海洛因、第二級毒品即禁
    藥甲基安非他命及如附表三編號一至三所示之物，經警查看
    扣案如附表三編號二所示手機內儲存之簡訊內容，而悉上情
    。
三、案經行政院海岸巡防署海岸巡防總局北部地區巡防局報請臺
    灣板橋地方法院檢察署檢察官偵查後提起公訴。
    理  由
一、證據能力：
（一）被告乙○○及辯護人辯稱：甲○○、吳淑芬於警詢時之證
      述屬審判外之陳述，不具證據能力乙節，依刑事訴訟法第
      159條第1項規定，尚無不合，此部份所辯，尚非無據。
（二）有關附表一簡訊（即偵卷第6-7 頁機房工作日誌），被告
      甲○○之辯護人本認無監聽票，而否認其證據能力（本院
      卷第122 頁），被告乙○○之辯護人亦同此辯護（本院卷
      第197 頁），惟行政院海岸巡防署海岸巡防總局北部地區
      巡防局函稱：本機房工作日誌內容，係由楊源發於乙○○
      所使用0000000000號手機內之簡訊內容，以機房工作日誌
      格式製作而成等語（本院卷第166 頁），且該機房工作日
      誌內容，是翻拍自乙○○手機內容後，一字不漏整理在這
      表格裡面，不是監聽而來等情，有本院電話紀錄在卷可參
      （本院卷第167 頁），因而辯護人對此均不再爭執（本院
      卷第181頁反面-182頁，183頁），且被告甲○○及乙○○
      均稱：確有此簡訊內容等語（本院卷第116頁背面，117頁
      ）。顯見上開簡訊並非監聽所得，自無需通訊監察書。且
      該譯文既係警方依簡訊內容轉譯，自屬警方蒐證，難認有
      何不合法，何況被告等均承認有該簡訊內容，其真實憑信
      性，亦有保障，自有證據能力。
（三）被告甲○○本辯稱：警詢筆錄係遭不當引導及利誘，才配
      合警方說詞乙節（本院卷第32-33 頁），然其後改稱：97
      年7月27日筆錄即偵卷第135頁第3，4頁，我的意思與筆錄
      不符等語（本院卷第117 頁背面），然本院勘驗該日錄音
      光碟結果，筆錄記載與光碟並無不符，有本院勘驗筆錄在
      卷可參（本院卷第153頁背面），雖辯護人稱：第135頁第
      三行：我知道龍這次上來會帶海洛因。是檢察官說的乙節
      （同上卷頁），然如前所述，筆錄記載並無不符，此部份
      所指，顯有誤會。再者，辯護人隨後稱：甲○○警詢筆錄
      不勘驗等語（本院卷第181 頁背面）。是此部份所辯，即
      有誤會。被告甲○○又辯稱：警詢遭警方誘導，偵訊時因
      警方在場，怕不能交保，只好繼續警詢說詞云云，然查：
      被告甲○○於偵訊交保後，於97年9 月12日偵訊亦証稱：
      有打電話請辰帶海洛因上來，讓他與我大哥矮仔談買賣海
      洛因事等語（偵卷第176 頁），與初次偵訊所言大致相同
      ，而此時僅傳換被告甲○○，並無警方人員，且已交保在
      外，果有所謂遭警方如何之事，以今日民權意識高漲，豈
      會默而不言，且為相同說法？是此部份所辯，顯違常情，
      而不足採。
（四）其餘後引證據，檢察官、被告等及辯護人均不爭執，且同
      意作為證據（本院卷第117頁，183頁），且觀其製作取得
      之情形，亦無違法或不當之情形未曾就證據能力表示異議
      ，而各該證據依刑事訴訟法規定，經核亦無不具證據能力
      之情事，故本院認均得作為認定被告三人有罪之依據，合
      先敘明。
二、訊據上訴人即被告乙○○及甲○○固不諱言：有發簡訊，及
    被查獲海洛因等情，惟均否認有何販賣運輸第一級毒品犯行
    ，被告乙○○辯稱：購買海洛因是自己要施用的，案發當日
    剛在高雄向阿山買到海洛因，怕毒癮發作，順便帶到臺北來
    ，不是要賣。甲○○只有問伊用的海洛因好不好，他想要看
    一下。不知道甲○○要介紹「矮仔」的事。也沒有回覆簡訊
    給甲○○。係自願接受搜索盤查，若其確有運輸或販賣海洛
    因之意圖，豈有自願接受搜索之理云云。被告甲○○辯稱：
    因「矮仔」說他那邊缺貨，要買品質比較好的海洛因，叫伊
    順便幫他問朋友看看，後來乙○○跟伊聯絡的時候，伊有跟
    乙○○提到這事情，看他如果上來的話，是否自己跟「矮仔
    」接觸洽談這事情，但乙○○還不知道伊要介紹「矮仔」認
    識，這是伊個人的想法。伊並沒有要乙○○帶海洛因上來，
    只有在電話中問他海洛因1 錢多少錢，也不知道案發當日乙
    ○○會帶海洛因北上。在板橋車站被查獲時，是去接乙○○
    要去拿衣服，伊發簡訊給乙○○後，乙○○也沒有理伊，在
    警方查獲時，因為緊張，沒有遇到過這麼大的事情，所以有
    時候答非所問，於法院審理時所言才是事實云云。經查：
（一）有關被告乙○○綽號為「黑仔」，於97年7 月10日起，因
      被告甲○○在臺北縣地區得悉某真實姓名不詳綽號「矮仔
      」之成年友人欲從臺灣南部地區購入海洛因1錢（即 3.75
      公克），遂與之以附表三編號二所示之手機（搭配行動電
      話門號0000000000號）與被告甲○○先後相互發送如附表
      一編號一、三、四、五所示之簡訊內容（其中編號一之「
      女生」是指海洛因、編號四之「東西」是指海洛因、編號
      五之「1件」是指海洛因1錢），另持前開手機先後發送如
      附表一編號二、六所示之簡訊內容予持用行動電話門號00
      00000000號之真實姓名不詳成年人，而於97 年7月26日上
      午某時許，在高雄縣市某處向「阿山」同時以6 萬元購得
      海洛因18包，及以6 千元購得甲基安非他命35包，並將前
      開毒品全部放在如附表三編號三所示之黑色小皮包內後，
      旋於同日上午某時許，與同案被告吳淑芬一同啟程前往高
      鐵左營站搭乘高鐵駛往高鐵板橋站，另以前開手機與被告
      甲○○聯絡，告知抵達高鐵板橋站之時間，俾甲○○開車
      前來接送。嗣於當日下午3 時許，為警在高鐵板橋站臨檢
      盤查，並扣得前開海洛因、甲基安非他命及如附表三編號
      一至三所示之物等情。業據：
    被告甲○○於偵訊稱：乙○○會帶毒品上來，是因為我幫
      1 個大哥「矮仔」聯絡說要買海洛因，之前電話聯絡時，
      乙○○說他要在賣，這次上來會先帶1 錢的海洛因上來，
      再由我帶乙○○與「矮仔」接洽，還沒與「矮仔」碰到就
      被抓。如附表一編號一簡訊中，「黑仔」指的是乙○○，
      「女生」指的是海洛因，我幫「矮仔」發簡訊問乙○○。
      如附表一編號四簡訊中，「我哥」就是大哥「矮仔」，意
      思是如果品質好的話，要乙○○帶上來，我大哥要買。如
      附表一編號五 簡訊中，「半件」就是半錢的海洛因，「1
      件」就是1錢，乙○○的意思是說他只剩半錢的海洛因。
      我知道97年7 月26日乙○○要帶海洛因上來，是我叫他把
      海洛因帶上來，那1 錢是為了要讓我大哥驗貨。如附表一
      編號三簡訊意思是要幫我大哥問海洛因。如附表一編號四
      簡訊中，「東西」就是海洛因，意思是如果東西好、便宜
      的話，我大哥就要給乙○○好一點的價值。我只叫乙○○
      帶1 錢的海洛因，不知道為什麼他會帶那麼多毒品上來等
      語（偵字第22061號卷第134、135頁，第176-177頁）。於
      原審稱：我原先與甲○○沒有怨恨仇隙等語（原審卷二第
      171 頁），則上開陳述，難認有何攀誣被告乙○○之可能
      。且有後述證據可佐，自堪採信。
    被告乙○○於警詢稱：如附表一編號二簡訊中，貨代表海
      洛因毒品等語（同上偵卷第19、20頁），於偵訊稱：查獲
      當日有1 錢的海洛因是要給證人甲○○看的，是甲○○要
      我帶海洛因上來等語在卷（同上偵卷第191頁）。
    被告乙○○曾持如附表三編號二所示之手機分別與被告即
      證人甲○○、持用行動電話門號0000000000 號之「董仔」
      收發如附表一編號一至六所示之簡訊內容，有該手機內之
      簡訊譯文1份在卷可稽（同上偵卷第6、7 頁），並有行動
      電話門號0000000000 號通聯紀錄1份附卷可憑（原審卷一
      第104至135頁）。且經警查扣白粉確屬海洛因無訛，有搜
      索扣押筆錄暨扣押物品目錄表1份（同上偵號卷第45 至61
      頁）、扣案物照片4張（偵卷第67 至70頁），及法務部調
      查局濫用藥物實驗室鑑定報告在卷可參（偵卷第197 頁）
      。
綜上，此部份事實，堪予認定。
（二）被告乙○○及辯護人辯稱：甲○○並未提及要介紹「矮仔
      」購買海洛因乙節，然被告乙○○於警詢稱：如附表一編
      號二簡訊中，貨代表海洛因毒品等語（偵卷第19、20 頁）
      ，而觀諸附表一編號一所示：被告甲○○於97年7 月10日
      晚間7時21 分發送簡訊，詢問被告乙○○：「到底有沒有
      要上來，這裡很缺女生（海洛因）」後，被告乙○○即旋
      於同日晚間10時19分，發送如附表一編號二所示之簡訊，
      告知「董仔」：「我臺北一個朋友他老大說要談生意…看
      我能不能帶貨（海洛因）上去他們要處理」等情，顯見後
      一通簡訊，起因於被告甲○○先前所發簡訊內容，被告乙
      ○○方向「董仔」，詢問洽購海洛因相關事宜。而該封簡
      訊內之「臺北一個朋友」即指被告甲○○。而所謂「他老
      大」乙辭，參酌被告甲○○發送如附表一編號四所示簡訊
      ，在文中明白表示「我哥說這東西不好」，且被告甲○○
      稱：我哥就是大哥矮仔等語（偵卷第135 頁），並稱：有
      打電話請辰帶海洛因上來，讓他與我大哥矮仔談買賣海洛
      因事等語（偵卷第176頁），堪認所謂「他老大」即指「
      矮仔」，由此足認被告乙○○縱不知「矮仔」之名，但確
      知被告甲○○之大哥要購買海洛因乙事，而主動發簡訊聯
      絡「董仔」。是此部份所辯，尚有誤會。
（三）被告乙○○辯稱：甲○○沒有說要看多少的海洛因，且伊
      並未回覆簡訊給甲○○，並無購買合意乙節，然被告乙○
      ○於偵訊稱：查獲當日有1 錢的海洛因是要給證人甲○○
      看的，是甲○○要我帶海洛因上來等語（偵卷第191頁）
      ，參酌被告乙○○所發送如附表一編號五簡訊：不夠一件
      （按即一錢）不要一直趕等語，而嗣後被告乙○○被查獲
      之海洛因重量超過一錢，兩相比對，堪認：被告二人就運
      送北上海洛因之數量，確有合意。且參酌附表一編號四明
      確論及好價錢，附表一編號二是「老大」要談生意，堪認
      是有買賣之意，且是為賣予老大即矮仔，雖尚未確定實際
      數量及價格，而難認與矮仔買賣成立，惟確有販賣意圖，
      堪予認定。至於附表一編號五之簡訊，所謂不夠不要趕，
      顯然係被告乙○○尚未取得約定重量之海洛因，始發送簡
      訊告知甲○○不要繼續催促，再者，被告乙○○自承：於
      97年7 月26日扣案海洛因全部係當日上午向「阿山」購入
      等語，則上開簡訊所述原持有之海洛因半錢，或已施用殆
      盡，尚與本案無關，合予敘明。是此部份所辯，亦不可採
      。
（四）被告乙○○辯稱：簡訊中，硬的是指石頭，「董仔」跟「
      阿山」不是同一個人，購買海洛因前沒有事先聯絡乙節，
      然被告乙○○於97年7月25日凌晨0時21分發送如附表一編
      號六所示之簡訊後，依行動電話0000000000號通聯紀錄顯
      示（原審卷一第179至204頁），於97年7月26日凌晨0時30
      分許，乙○○確再撥打行動電話0000000000號進行聯絡，
      而其自承扣案甲基安非他命同係於97年7 月26日上午某時
      許，向「阿山」一併購入者等情。按查交易毒品者為免遭
      警方監聽查緝，若有使用暗語指稱「硬的」或「男生」者
      ，即係代表甲基安非他命，另「軟的」、「女生」則指海
      洛因，蓋甲基安非他命為結晶體，質地較粉末狀之海洛因
      為堅硬，此為法院辦理違反毒品危害防制條例相關案件，
      職務上所得知，是被告乙○○辯稱「硬的」是指石頭云云
      ，已難輕信，且若附表一編號六所示簡訊內所指「硬的」
      是合法正當之物，當無以此隱晦字眼代替之必要，此部分
      所辯，並不可採。再者，參諸附表一編號二簡訊內容，被
      告乙○○向「董仔」洽商取得海洛因北上事宜，其後又有
      附表一編號六之安非他命，並有電話通聯，而後查獲本案
      海洛因、甲基安非他命，依此先後關聯證據，自足認被告
      乙○○係向持用行動電話0000000000號之「董仔」，亦即
      被告乙○○所稱之「阿山」所一併購入者。是被告乙○○
      辯稱：「董仔」跟「阿山」不是同一個人，購買海洛因前
      沒有事先聯絡云云，即不可採。再者，買賣海洛因，政府
      懸為厲禁，且為國人週知，若無利可圖，誰願干冒重刑？
      是堪認被告乙○○透過被告甲○○介紹、約定出售品質良
      好之海洛因1錢予「矮仔」，而於97年7月26日上午某時許
      向「阿山」購入海洛因18包（內含欲販售交付予「矮仔」
      之海洛因1錢），並旋啟程將該海洛因1錢載運輸送至臺北
      縣地區，是就其販入海洛因1 錢部分，自具從中賺取差價
      ，而有牟利之營利意圖。
（五）被告等辯稱：毒品是供乙○○自用，其北上僅是至臺北縣
      新莊市弟弟住處拿取衣物，並非運輸販賣毒品乙節，有關
      被告乙○○於97年7 月26日上午，曾在高鐵左營站廁所內
      ，自甫向「阿山」所購得之毒品內，從中取出不詳數量之
      海洛因及甲基安非他命供己施用等情，固經原審另案（97
      年度訴字第4009 號）認定無訛，有該判決書1份附卷可憑
      （原審卷二第96頁），惟如前述，被告乙○○確與甲○○
      相約攜帶運送海洛因1 錢北上販售予「矮仔」，且當日向
      「阿山」所購得海洛因之重量復遠遠超過1 錢（即3.75公
      克）等情，是被告乙○○就所購得海洛因1 錢以外之部分
      ，固供本身施用所需，並無運輸北上交付他人之犯意，然
      無解於就海洛因1 錢部分成立販入、運輸海洛因之責。又
      被告乙○○北上之目的，果僅係至臺北縣新莊市弟弟住處
      拿取衣物，衡情，當係與其弟聯絡到達臺北之時間，何須
      與被告甲○○密切聯絡？而未與其弟聯繫？何況，如前所
      述，被告等確就運輸海洛因1 錢北上販賣乙事達成合意，
      縱被告乙○○另同時攜帶大型行李箱欲前往臺北縣新莊市
      弟弟住處拿取衣物，亦無解其構成販賣、運輸海洛因之責
      。是此部份所辯，亦不可採。
（六）被告乙○○辯稱：並未販賣，所以同意警方搜索乙節，按
      被告乙○○於警方盤查時，雖曾經其自願同意搜索，而有
      搜索扣押筆錄附卷可憑（偵卷第42，54頁），然同意警方
      搜索之原因極多，或自知難逃，或故作鎮定，或迫於形勢
      ，或心存僥倖，或求解免減責，不以自認清白為唯一事由
      ，此觀諸被告乙○○案發當日已施用第一級、第二級毒品
      ，顯已犯罪，猶同意搜索，即可知之，因此，不能以同意
      搜索，即倒推論被告未犯罪，是此部份所辯，尚有誤會。
（七）被告甲○○辯稱：簡訊意思只是觀看比較海洛因品質，驗
      貨不是要買賣乙節，然觀諸附表一編號四之簡訊內容，明
      載：好的東西（海洛因）上來，可以給比較好價錢等語，
      顯見，並非單純僅係要觀看及比較海洛因品質，足認確有
      意以高價向被告乙○○購入海洛因，且驗貨何需指定要一
      錢？此部份所辯，尚不足採。
（八）被告甲○○辯稱：並無證據證明乙○○有通知伊何時北上
      ，乘坐交通工作為何，且簡訊亦無上開內容，足認伊無運
      輸毒品之認識與犯意乙節，雖附表所示簡訊，並無被告乙
      ○○北上之時間與車次等情，惟現今通訊方法繁多，不以
      簡訊為限，倘被告事先不知被告乙○○何時搭何交通工具
      ，衡情，如何能在人海茫茫之車站與之相會？何況被告洪
      瓏辰稱：我在高鐵車上，才打電話給甲○○，說要北上了
      等語（本院卷第220 頁），雖無該通電話之監聽資料，而
      無直接證據證明，然依此情況證據，亦堪認被告二人事先
      聯繫而知情，此部份所辯，尚不足採。
（九）被告甲○○辯稱：係臨時向老闆請假至車站，足認無犯意
      聯絡。否則，如有犯意連絡，當係事前請假乙節，然如前
      所述，被告洪瓏辰是上車後方通知被告甲○○，則被告甲
      ○○如何事先請假？且其二人如何聯繫，有簡訊譯文等資
      料在卷可參，此部份所辯，亦不足採。
（十）被告等辯稱：甲○○是要乙○○上來以後自己跟「矮仔」
      聯絡，並沒有要乙○○帶海洛因上來的意思。甲○○發簡
      訊給乙○○後，乙○○也沒有理甲○○。甲○○因警方查
      獲時，因為緊張，沒有遇到過這麼大的事情，所以答非所
      問乙節。經查：如前所述，依附表一編號二所示之簡訊，
      已可認被告乙○○明知係被告甲○○大哥（按即「矮仔」
      ）要購買海洛因乙事，並主動發簡訊聯絡「董仔」；由附
      表一編號四所示之簡訊，可認「矮仔」確要以高價向乙○
      ○購入海洛因，雖確切價格未定；由附表一編號五所示之
      簡訊，可認被告乙○○與甲○○已達成運輸海洛因1 錢北
      上出售予「矮仔」之合意等情。再者，被告甲○○有多次
      違反毒品危害防制條例經法院判處罪刑之刑案紀錄，有本
      院被告前案紀錄表附卷可參，並非初次因毒品接受偵、審
      程序者，是其當知參與運輸海洛因將涉犯重罪，豈會因緊
      張而答非所問？綜上，此部份所辯，尚不足採。
（十一）被告等及辯護人均辯稱：本件簡訊有關毒品數量金額，
        均未合意，難認是販賣。且所謂大哥亦未證明確有其人
        ，無從認被告乙○○有賣毒品予該大哥乙節。然檢察官
        並未起訴被告等有此部份著手賣出毒品予所謂大哥之犯
        行，有關簡訊乃係用以佐證其運輸之目的，是此部份所
        辯，尚有誤會。
（十二）按毒品危害防制條例之運輸毒品罪，所稱之運輸係指轉
        運輸送而言，不以國外輸入國內或國內輸出國外者為限
        ，其在國內運送者，亦屬之，至於運輸之動機、目的是
        否意在為己或為他人，運輸之方法為海運、空運、陸運
        或兼而有之，均非所問。查被告甲○○於原審稱：我確
        實沒有施用海洛因之情（原審卷二第10頁），並有臺灣
        板橋地方法院檢察署98年度聲撤字第12 號撤回起訴書1
        份在卷可憑（原審卷二第93至95頁），足證明被告甲○
        ○所發送如附表一編號三簡訊中所述「就算你不帶女人
        （海洛因）上來也無所謂，因為我根本就不碰」等，堪
        與採信，是難認被告甲○○係基於施用而向被告乙○○
        購買海洛因。再如前所述，被告甲○○積極要求、催促
        被告乙○○，將海洛因1 錢搬運輸送北上俾販賣交付予
        「矮仔」，而被告乙○○於97年7月26日購得海洛因1錢
        並起運後，旋撥打電話聯絡告知被告甲○○將運送抵達
        高鐵板橋站之時間，俾被告甲○○開車前來接應及持續
        轉運至「矮仔」處等情，尚難認被告甲○○就被告乙○
        ○如何取得該海洛因1 錢之方式來源有所認知，因此，
        就意圖營利販入海洛因部分，難認與被告乙○○成立共
        犯，惟就運輸海洛因部分，與被告乙○○間，既互有犯
        意聯絡及負責分工，自應共同負運輸海洛因之責，合予
        敘明。
（十三）按販賣毒品罪，不以販入後復行賣出為構成要件，祇須
        行為人以營利為目的，將毒品購入或賣出，有一於此，
        其犯罪即屬完成；另所謂運輸，係本於運輸意思而搬運
        輸送而言，倘其有此意圖者，一有搬運輸送之行為，犯
        罪即已成立，並非以運抵目的地為完成犯罪之要件，是
        被告乙○○既已意圖營利販入海洛因1 錢，且已啟程運
        送至高鐵板橋站，雖其意圖營利出售海洛因1 錢予「矮
        仔」部分未達著手程度即為警查獲，仍無解於運輸及販
        入之罪責。
（十四）被告甲○○請求測謊及再與被告乙○○對質（本院卷第
        33頁），惟未陳明對質內容，而本件事證已明，自無測
        謊必要，而被告等於原審已互以證人身分實施交互詰問
        （原審卷二第166-175頁），依刑事訴訟法第196條規定
        ，即無再與對質之必要，合予敘明。至於被告甲○○辯
        護人雖一度具狀聲請傳喚乙○○（本院卷第127 頁），
        惟其後稱：捨棄等語（本院卷第212 頁），即無調查必
        要，合予敘明。
綜上，被告乙○○、甲○○等所辯，均不可採，事證明確，被告
等犯行，均堪認定。
三、新舊法比較：
    (1)毒品危害防制條例部分條文修正，業經總統於九十八年五
      月二十日以華總一義字第09800125141 號令公布。本次修
      正條文包括同條例第四條、第十一條、第十一條之一、第
      十七條、第二十條及第二十五條。依中央法規標準法第十
      四條規定：「法規特定有施行日期，或以命令特定施行日
      期者，自該特定日起發生效力」，而該同條例第三十六條
      已定有施行日期，故本次修正條文自公布後六個月施行。
      本次修法涉及多項授權法規修正或訂定，須定有一定施行
      日期，以完備相關法令修訂及行政作業程序，而毒品危害
      防制條例第36條已定有施行日期，本次修法自無另訂或修
      正該條文之必要。法務部民國九十八年六月八日法檢字第
      0980802279號函參照。而觀諸該條例第二十五條第三項規
      定：前二項人員採驗尿液實施辦法，由行政院定之。第二
      十條第四項規定：受觀察、勒戒或強制戒治處分之人，於
      觀察、勒戒或強制戒治期滿後，由公立就業輔導機構輔導
      就業等情，此次修法確有待相關機關配合，而須有一定施
      行日期。依上開說明，自應自公佈後六月施行，亦即於九
      十八年十一月二十日施行。合先敘明。
    (2)按毒品危害防制條例第四條業於九十八年五月二十日修正
      正公佈，新法第四條規定：「製造、運輸、販賣第一級毒
      品者，處死刑或無期徒刑；處無期徒刑者，得併科新臺幣
      二千萬元以下罰金。製造、運輸、販賣第二級毒品者，處
      無期徒刑或七年以上有期徒刑，得併科新臺幣一千萬元以
      下罰金。製造、運輸、販賣第三級毒品者，處五年以上有
      期徒刑，得併科新臺幣七百萬元以下罰金。製造、運輸、
      販賣第四級毒品者，處三年以上十年以下有期徒刑，得併
      科新臺幣三百萬元以下罰金。製造、運輸、販賣專供製造
      或施用毒品之器具者，處一年以上七年以下有期徒刑，得
      併科新臺幣一百萬元以下罰金。前五項之未遂犯罰之」，
      而該條例修正前第四條規定：「製造、運輸、販賣第一級
      毒品者，處死刑或無期徒刑；處無期徒刑者，得併科新臺
      幣一千萬元以下罰金。製造、運輸、販賣第二級毒品者，
      處無期徒刑或七年以上有期徒刑，得併科新臺幣七百萬元
      以下罰金。製造、運輸、販賣第三級毒品者，處五年以上
      有期徒刑，得併科新臺幣五百萬元以下罰金。製造、運輸
      、販賣第四級毒品者，處三年以上十年以下有期徒刑，得
      併科新臺幣三百萬元以下罰金。製造、運輸、販賣專供製
      造或施用毒品之器具者，處一年以上七年以下有期徒刑，
      得併科新臺幣一百萬元以下罰金。前五項之未遂犯罰之」
      ，可見該條第一項就運輸第一級毒品部分於修正後業經提
      高併科罰金刑之刑度，然就有期徒刑之刑度部分並未有提
      高之情形。
    (3)毒品危害防制條例第十七條有關減輕其刑之規定，修正前
      毒品危害防制條例第十七條規定「犯第四條第一項至第四
      項、第五條第一項至第四項前段、第六條第一項至第四項
      、第七條第一項至第四項、第八條第一項至第四項、第十
      條或第十一條第一項、第二項之罪，供出毒品來源，因而
      破獲者，得減輕其刑」，修正為「犯第四條至第八條、第
      十條或第十一條之罪，供出毒品來源，因而查獲其他正犯
      或共犯者，減輕或免除其刑。犯第四條至第八條之罪於偵
      查及審判中均自白者，減輕其刑。」，比較修正前、後之
      規定，可知依修正前之規定，僅於供出毒品來源，並因而
      破獲者，始可減輕其刑，然依修正後毒品危害防制條例第
      十七條第二項之規定，被告如於偵查及審判中均自白者，
      即可減輕其刑，或供出正犯或共犯除原有減輕其刑外，甚
      至可以免除其刑，是自以修正後毒品危害防制條第十七條
      之規定有利於被告。
    (4)綜上比較：修正後之毒品危害防制條例第四條第一項併科
      罰金刑之提高、同條例第十七條增列偵查、審理中均自白
      得減輕其刑之規定之比較，均詳如前述，雖被告甲○○曾
      於偵訊自白，惟於原審及本院均否認，而被告乙○○因無
      偵查、審理中均自白，二人亦無或供出共犯、正犯因而查
      獲之情形，即無修正後毒品危害防制條例第十七條之適用
      ，因此，適用修正前之毒品危害防制條例第四條第一項之
      規定較為有利。
四、按海洛因屬毒品危害防制條例第2條第2 項第1款所定之第一
    級毒品，故核被告等所為，被告乙○○係犯修正前毒品危害
    防制條例第4條第1項之販賣、運輸第一級毒品既遂罪；被告
    甲○○係犯修正前毒品危害防制條例第4條第1項之運輸第一
    級毒品既遂罪。被告甲○○、乙○○就前揭運輸第一級毒
    品犯行部分，彼此間有犯意聯絡及行為分擔，應依刑法第28
    條規定論以共同正犯，被告等利用就運輸海洛因犯行不知
    情之吳淑芬隨身攜帶運送海洛因北上，為間接正犯；被告
    等持有海洛因之低度行為，分別為販賣或運輸第一級毒品之
    高度行為所吸收，均不另論罪。按刑法上一行為而觸犯數
    罪名之想像競合犯存在之目的，在於避免對於同一不法要素
    予以過度評價，其所謂「同一行為」係指所實行者為完全或
    局部同一之行為而言。因此刑法修正刪除牽連犯之規定後，
    於修正前原認屬於方法目的或原因結果之不同犯罪，其間果
    有實行之行為完全或局部同一之情形，應得依想像競合犯論
    擬。又毒品危害防制條例第4 條所稱之運輸毒品，係指轉運
    輸送毒品之謂。運輸毒品按其性質或結果，並非當然含有販
    賣之成分，難謂其間有吸收關係，故刑法修正刪除牽連犯之
    規定後，行為人意圖營利販入毒品，運輸他地交付買受人，
    以完成賣出行為，其運輸與販賣毒品間，行為局部同一，應
    按想像競合犯處斷（最高法院97年度台上字第3494號判決意
    旨參照），是被告乙○○上開販賣、運輸第一級毒品犯行，
    屬想像競合犯，應從一情節較重之販賣第一級毒品犯行罪處
    斷，公訴意旨認被告乙○○所犯應予分論併罰，尚有誤會，
    附此敘明。被告乙○○、甲○○各有如事實欄一所載之刑
    案前科紀錄及徒刑執行情形，有本法院被告前案紀錄表在卷
    足徵，於有期徒刑執行完畢5 年內均故意再犯本案有期徒刑
    以上之販賣或運輸第一級毒品罪，依刑法第47條第1 項規定
    皆成立累犯，並均應加重其刑（惟法定刑為死刑及無期徒刑
    部分，依刑法第64條第1項、第65條第1項規定，皆不得加重
    ）。被告乙○○意圖營利販入之海洛因非屬鉅量，且尚未
    流通實際危害他人前即已為警查獲，被告甲○○亦僅共同參
    與運輸海洛因之犯行，其數量亦不多，且均未因之獲有何實
    質利益，難認等惡性重大不赦，若處以法定最低本刑無期徒
    刑，不無失重之虞，爰均依刑法第59條規定減輕其刑，而就
    有關罰金刑部分，依法應先加後減之。
五、原審以事證明確，適用刑事訴訟法第299條第1項前段，修正
    前毒品危害防制條例第4條第1項、第11條第1項、第18條第1
    項前段、第19條第1 項，刑法第11條前段、第2條第1項、第
    28條、第47 條第1項、第59條、第55條、第38條第1項第1款
    ，並審酌被告乙○○、甲○○有刑案前科之素行狀況，毒品
    嚴重戕害人體身心健康，對社會法益危害甚大，販入運輸海
    洛因之重量，及被告甲○○於檢察官訊問時雖曾坦承所為，
    惟於法院審理時復翻異前詞，配合被告乙○○否認犯行等一
    切情狀，分別量處被告乙○○有期徒刑十五年六月，被告甲
    ○○有期徒刑十五年二月。並說明：扣案如附表二編號一
    所示之海洛因，屬本案查獲之第一級毒品，不論屬於被告何
    人所有，應依毒品危害防制條例第18條第1 項前段規定，諭
    知沒收銷燬之；附表三編號一至三所示之物，皆係屬被告
    乙○○所有者，業據其陳明在卷，且係供販賣、運輸第一級
    毒品犯行所用之物（編號一之包裝袋係用於直接包裹海洛因
    ，用以防止海洛因裸露、潮濕，便於攜帶運送者），皆應依
    毒品危害防制條例第19條第1 項規定宣告沒收（依附表二編
    號一所示鑑定報告記載，包裝袋尚可與海洛因析離分別秤重
    ，自不得併予沒收銷燬），附表三編號二所示手機搭配使
    用之行動電話門號0000000000 號SIM卡，依卷內威寶電信股
    份有限公司門號申請人資料顯示，當時申請SIM 卡之所有人
    應為張素貞（原審卷一第178 頁），而被告乙○○稱：前開
    門號是張素貞借我使用的等語（原審卷二第179 頁反面），
    是該SIM 既無積極證據足認係屬被告乙○○、甲○○所有之
    物，不予宣告沒收。附表二編號二所示之甲基安非他命，
    雖亦係屬本案查獲之第二級毒品，惟被告乙○○、甲○○就
    甲基安非他命部分並未經本案論罪科刑，且係另案證據，自
    無庸諭知沒收。扣案之摩托羅拉牌V690型手機及所搭配使
    用之行動電話門號0000000000 號SIM卡，被告甲○○稱：均
    是我女友洪婉茹申請所有者，因為我沒有辦法申請門號，所
    以她去申請門號以後，連同手機一起借給我等語（原審卷二
    第179 頁反面），核與遠傳電信股份有限公司門號申請人資
    料所示相合（原審卷一第103頁），是該手機及SIM既亦無積
    極證據足認係屬被告甲○○、乙○○所有之物，爰不宣告沒
    收。扣案之高鐵車票2 張，僅為被告乙○○、吳淑芬付費
    搭乘高鐵之憑證，尚與本案運輸第一級毒品犯行無直接關聯
    性，另其餘扣案之去甲麻黃鹼1 包、電子磅秤1台、玻璃球1
    個、針筒2支、分裝袋50 個、三星牌SGH-C408型手機（附行
    動電話門號0000000000號SIM卡）、東訊牌WINII型手機（附
    行動電話門號0000 000000號SIM卡）等扣案物，均非供本案
    犯罪所用之物，亦非違禁物或應義務沒收之物，皆不予宣告
    沒收。認事用法，均無不合（雖原審有關毒品危害防制條例
    修正之施行日期，與本院認定不同，惟適用法規結果相同，
    自無撤銷改判之必要）。被告等上訴，猶執陳詞，否認犯行
    ，為無理由，應予駁回。
據上論斷，應依刑事訴訟法第368條，判決如主文。
本案經檢察官侯千姬到庭執行職務。
中    華    民    國    99    年    5     月    28    日
                  刑事第十八庭審判長法  官  吳鴻章
                                    法  官  汪梅芬
                                    法  官  周政達
以上正本證明與原本無異。
如不服本判決，應於收受送達後10日內向本院提出上訴書狀，其
未敘述上訴之理由者並得於提起上訴後10日內向本院補提理由書
（均須按他造當事人之人數附繕本）「切勿逕送上級法院」。
                                    書記官  廖純瑜
中    華    民    國    99    年    5     月    28    日
附錄：本案論罪科刑法條全文
修正前毒品危害防制條例第4條第1項
製造、運輸、販賣第一級毒品者，處死刑或無期徒刑；處無期徒
刑者，得併科新臺幣1千萬元以下罰金。
附表一：
┌─┬─────┬───┬────┬─────────────────┬──────────┐
│編│發送時間  │發送人│接收人  │簡訊內容                          │備註                │
│號│          │      │        │                                  │                    │
├─┼─────┼───┼────┼─────────────────┼──────────┤
│一│97年7 月10│甲○○│乙○○  │黑仔，到底有沒有要上來這裡很缺女生│「黑仔」即為乙○○、│
│  │日晚間7 時│      │        │看怎樣回個消息                    │、「上來」即指北上、│
│  │21分      │      │        │                                  │「女生」即指海洛因  │
├─┼─────┼───┼────┼─────────────────┼──────────┤
│二│97年7 月10│乙○○│「董仔」│董仔你有時間我臺北一個朋友他老大說│「臺北一個朋友」即指│
│  │日晚間10時│      │        │要談生意因為太多所以我找你跟他談什│甲○○、「他老大」即│
│  │19分      │      │        │麼時候要去臺北我朋友和我弟弟在問且│指「矮仔」、「貨」即│
│  │          │      │        │看我能不能帶貨上去他們要處理      │指海洛因、「上去」即│
│  │          │      │        │                                  │指北上              │
├─┼─────┼───┼────┼─────────────────┼──────────┤
│三│97年7 月16│甲○○│乙○○  │鬥陣仔你裝這隻之很大隻喔你認為我這│「女人」即指海洛因、│
│  │日下午5 時│      │        │朋友是為了利益才相處的是嗎？就算你│「上來」即指北上、「│
│  │37分      │      │        │不帶女人上來也無所謂因為我根本就不│我根本就不碰」即指洪│
│  │          │      │        │碰我是認為既然你在那已被盯上何不先│壽宏本身未施用海洛因│
│  │          │      │        │避一陣風頭啊不講了啦看你自己怎麼想│                    │
├─┼─────┼───┼────┼─────────────────┼──────────┤
│四│97年7 月21│甲○○│乙○○  │這裡天氣很好因為我哥說這裡東西不好│「我哥」即指「矮仔」│
│  │日中午12時│      │        │所以你拿好的東西上來他能處理比較好│、「東西」即指海洛因│
│  │46分      │      │        │的價錢                            │、「上來」即指北上  │
├─┼─────┼───┼────┼─────────────────┼──────────┤
│五│97年7 月24│乙○○│甲○○  │我現在只有半件不夠1 件你不要一直趕│「半件」、「1 件」即│
│  │日晚間9 時│      │        │我會上去的你需要的還有什麼一起說一│指海洛因半錢、1 錢、│
│  │17分      │      │        │說                                │「上去」即指北上    │
├─┼─────┼───┼────┼─────────────────┼──────────┤
│六│97年7 月25│乙○○│「董仔」│董仔你去幫我拿硬的我明天過去拿還有│「明天」即97年7 月26│
│  │日凌晨0 時│      │        │我朋友說15的可以問什麼時候要上去  │日、「硬的」指甲基安│
│  │21分      │      │        │                                  │非他命、「上去」指北│
│  │          │      │        │                                  │上                  │
└─┴─────┴───┴────┴─────────────────┴──────────┘
附表二：
┌──┬───────────────┬─────────────┬──────────┐
│編號│扣案毒品或禁藥                │鑑定報告                  │備註                │
├──┼───────────────┼─────────────┼──────────┤
│一  │第一級毒品海洛因合計淨重貳拾伍│法務部調查局濫用藥物實驗室│合計純質淨重3.64公克│
│    │點壹肆公克                    │鑑定書97年9 月23日調科壹字│、空包裝合計總重6.04│
│    │                              │第00000000000 號鑑定書    │公克                │
├──┼───────────────┼─────────────┼──────────┤
│二  │第二級毒品即禁藥甲基安非他命合│交通部民用航空局航空醫務中│鑑定前原合計毛重10.6│
│    │計驗餘淨重壹點伍貳公克    │心97年8 月21日航藥鑑字第09│330 公克、原合計淨重│
│    │                              │74278 號毒品鑑定書        │1.5330公克          │
└──┴───────────────┴─────────────┴──────────┘
附表三：
┌──┬────────────────┬──────────────┐
│編號│扣案物品                        │備註                        │
├──┼────────────────┼──────────────┤
│一  │包裹附表二編號一第一級毒品海洛因│                            │
│    │之包裝袋拾捌個                  │                            │
├──┼────────────────┼──────────────┤
│二  │三星牌SGH-J208型手機壹支        │宣告沒收部分不含行動電話門號│
│    │                                │0000000000號之SIM 卡        │
├──┼────────────────┼──────────────┤
│三  │黑色小皮包壹個                  │                            │
└──┴────────────────┴──────────────┘

司法院資訊處製作；財團法人民間司法改革基金會備份。
